【裁判字號】    89,交易,478
【裁判日期】    901227
【裁判案由】    過失致死
【裁判全文】
臺灣高雄地方法院刑事判決                        八十九年度交易字第四七八號
    公  訴  人  臺灣高雄地方法院檢察署檢察官
    被      告  甲○○
    選任辯護人  陳魁元律師
                鄭峻明律師
右列被告因過失致死案件，經檢察官提起公訴（八十八年度偵字第二三○六六號），
本院判決如左：
    主  文
甲○○無罪。
    理  由
一、公訴意旨略以：被告甲○○於民國八十八年七月二十九日凌晨三時許，駕駛車牌
    號碼ＷＣＷ─一○五號（起訴書誤載為ＺＡＳ─六三三號）輕機車，在行經高雄
    縣大寮鄉○○○路三九八號全國加油站對面車道時，未注意保持併行間隔而與被
    害人姚正群所駕駛之車牌號碼ＺＡＳ─六三三號（起訴書誤載為ＷＣＷ─一○五
    號）輕機車發生擦撞，使姚正群人車倒地，受有腦挫傷，當場不治死亡，因認被
    告甲○○涉犯刑法第二百七十六條第一項之過失致死罪嫌。
二、按犯罪事實應依證據認定之，無證據不得推定其犯罪事實；不能證明被告犯罪或
    其行為不罰者，應諭知無罪之判決，刑事訴訟法第一百五十四條、第三百零一條
    第一項定有明文。次按為刑事訴訟上證明之資料，無論其為直接證據或間接證據
    ，均須達於通常一般之人均不至於有所懷疑，而得確信其為真實之程度，始得據
    為有罪之認定，若其關於被告是否犯罪之證明未能達此程度，而有合理懷疑之存
    在，致使無從形成有罪之確信，根據「罪證有疑，利於被告」之證據法則，即不
    得遽為不利於被告之認定，此觀諸最高法院七十六年台上字第四九八六號判例意
    旨自明。又犯罪事實之認定，應憑真實之證據，倘證據是否真實尚欠明顯，自難
    以擬制推測之方法，為其判斷之基礎，最高法院五十三年台上字第六五六號判例
    亦可資參照。
三、訊據被告甲○○堅決否認有何過失致死犯行，辯稱：當日伊曾騎車經過事發地點
    ，當時曾聽到咻咻的煞車聲及碰撞聲響後，所騎乘之機車有輕輕晃動一下，伊低
    頭看機車沒受損就繼續騎回家，被害人機車在伊車後，伊車並無與被害人機車發
    生擦撞，伊車上之擦撞痕跡，乃之前的舊痕跡等語。
四、本件被害人係因本件車禍受有腦挫傷、頭部外傷致死之事實，業據臺灣高雄方法
    院檢察署檢察官督同檢驗員相驗屬實，製有勘驗筆錄、相驗屍體證明書乙紙附卷
    為證。而公訴人認被告涉犯前開罪嫌，除認被害人因本件車禍致死外，被告所駕
    駛之上開機車排氣管右後外側有一處新刮痕，位置正巧與被害人所騎乘機車受損
    之左前擋泥、擋風板破裂位置高度相若，顯示被告係自被害人左側超車時，未保
    持兩車間隔所致為其主要論據。惟惟本件車禍之發生，係被害人姚正群於前開時
    地騎乘車牌號碼ＺＡＳ─六三三號輕機車，由鳳山往大寮方向行駛，行經高雄縣
    大寮鄉○○○路三九八號前三十公尺前時，因故於其車道滑行倒地，而受有腦挫
    傷致死，然被害人機車究係因何而倒地，亦即是否遭被告駕駛之機車擦撞所致，
    攸關被告本件過失致死責任之成立。
五、經查：
  (一)本件車禍係發生在高雄縣大寮鄉○○○路三九八號全國加油站對面前三十公尺處
    ，即鳳林四路南向外側車道上，鳳林四路為雙向四線車道，各有二線快車道，二
    線機慢車道，本件車禍發生前，被害人騎乘機車沿鳳林四路由北往南方向行駛，
    車禍發生後，被害人之機車倒在鳳林四路三九八號全國加油站對面機慢車道上，
    機車向右倒地，後方留有二十六點三公尺之刮地痕，被害人俯趴在鳳寮高幹十一
    之一號電線桿下，並留有脫鞋、安全帽，惟未遺留煞車痕跡，此有前揭道路交通
    事故調查報告表及現場照片在卷可憑，而由被害人所遺留之機車刮地痕長達二十
    六點三公尺及物理慣性作用觀之，被害人在倒地前之行車速度顯然很快。
  (二)又車禍後，被害人所騎乘之車牌號碼ＺＡＳ─六三三號機車並無後照鏡，且左前
    側擋泥板下方破裂並有由車頭往車尾方向延伸之擦痕，且機車站立時，該擦痕距
    離地面三十五公分、擦痕處並留有鏽痕、機車右側之右前擋泥板碎裂、排氣管上
    方塑膠板有擦痕、乘客右側踏板嚴重磨損變形、機車龍頭下方踏板破裂、前車頭
    蓋凹陷；被告所騎乘車牌號碼ＷＣＷ─一○五號機車右側踏板有刮痕、前擋泥板
    下方破裂、排氣管上方有刮痕、排氣管尾端生鏽，且機車站立時，排氣管距離地
    面三十五公分等機車毀壞情形，業經本院勘驗屬實並製有勘驗筆錄、勘驗照片附
    卷可稽，依上開車損情形及被害人機車右側倒地等情觀之，本件車禍之發生，應
    係車速快之被害人所騎乘之機車自被告右方超車時，機車左前擋泥板擦撞被告所
    騎乘機車之排氣管尾端生鏽處，造成被害人之機車左前擋泥板留破裂痕、車頭往
    車尾方向沿伸之擦痕並沾有被告機車排氣管尾端之鏽痕，而右傾倒地滑行，使被
害人之機車乘客右側踏板與地面摩擦，致使該踏板嚴重磨損變形及機車右側擋風
    板等處碎裂甚明。是被告辯稱伊之機車未與被害人之機車碰撞云云，無足採信。
  (三)惟按汽車（含機車）在同一車道行駛時，除超越前車外，後車與前車之間應保持
    隨時可煞停之距離；又汽車行駛時，駕駛人應注意車兩車併行之間隔，並隨時採
    取必要之安全措施，為道路交通安全規則第九十四條第一項及第三項所明文。而
    所謂駕駛人應注意安全間隔係指兩車併行時，車與車間必須保持適當間隔以避免
    同向間之擦撞，因此當後車在超越前車時，必須注意前車動向，避免因為前車突
    然左右移動而擦撞前車，如為因為超車發生擦撞，不管是後車擦撞前車，還是前
    車偏移以致擦撞後車，主要責任均屬於超車具有主動權的一方。是以，本件被害
    人之機車於超越被告之機車時，雖與被告之機車發生擦撞，然欲超車之被害人本
    應注意前車動態，如認被告必需在右後側之被害人機車靠近車身時，尚須隨時注
    意車後機車狀態以為應對，並即靠向左側車道行駛，以隨時保持與超車之被害人
    機車之併行間隔，顯與前開道路安全規則之規定相悖。公訴人認本件事故發生時
    ，行車在前之被告，需注意自後超車被害人所騎乘之機車，與之保持安全間隔，
    以避免發生擦撞，因與前述交通常規不符，而乏依據。
  (四)復且本院依職權將本件車禍送台灣省高屏澎車輛行車事故鑑定委員會鑑定肇事責
    任結果，亦認為「姚正群（即被害人）駕駛輕機車超越未保持安全間隔為肇事原
    因，甲○○（即被告）駕駛輕機車無肇事因素」，此有該委員會八十九年十一月
    十日高屏澎鑑字第八九一六○八號函暨鑑定意見書附卷可憑。
六、綜上所述，並無其他佐證足以證明公訴人之指述與事實相符，揆諸前開法條及判
    例意旨，實難遽為不利被告之認定，此外，復查無其他積極確切之證據足資證明
    被告有何過失致死之犯行，既不能證明被告犯罪，依前揭說明，自應依法為被告
    無罪判決之諭知。
七、至被告於肇事後，逕行離開肇事現場乙節，另涉犯刑法第一百八十五條之四駕駛
    動力交通工具肇事，致人死傷而逃逸罪嫌部分，應由檢察官依法另行處理。
據上論斷，應依刑事訴訟法第三百零一條第一項，判決如主文。
本案經檢察官葉淑文到庭執行職務
中      華      民      國    九十      年     十二     月    二十七    日
                                      臺灣高雄地方法院交通法庭
                        法  官  廖  純  卿
右正本證明與原本無異。
如不服本判決，應於判決送達後十日內，向本院提出上訴狀。
                                          書記官  林  孝  聰
中    華    民    國      九十      年      十二      月      二十八    日


司法院資訊處製作；財團法人民間司法改革基金會備份。
